臺灣嘉義地方法院刑事判決　　　　九十六年度訴字第一三九號
公　訴　人　臺灣嘉義地方法院檢察署檢察官
被　　　告　丙○○
　　　　　　　　　　（另案於臺灣嘉義監獄鹿草分監執行中）
　　　　　　甲○○
指定辯護人　本院公設辯護人　丁○○
上列被告因準強盜等案件，經檢察官提起公訴（九十五年度偵字
第七一二九號），本院判決如下：
    主  文
丙○○犯竊盜罪，處有期徒刑肆月，減為有期徒刑貳月；又共同
犯搶奪罪，處有期徒刑壹年肆月，減為有期徒刑捌月，扣案之哈
利帽壹頂、安全帽壹頂、棉紗手套壹支及口罩壹個均沒收；又共
同犯傷害罪，處有期徒刑肆月，減為有期徒刑貳月；又犯竊盜罪
，處有期徒刑肆月，減為有期徒刑貳月，扣案之機車鑰匙壹支沒
收。應執行有期徒刑壹年壹月，扣案之哈利帽壹頂、安全帽壹頂
、棉紗手套壹支、口罩壹個及機車鑰匙壹支均沒收。
甲○○共同犯搶奪罪，累犯，處有期徒刑壹年陸月，減為有期徒
刑玖月，扣案之哈利帽壹頂、安全帽壹頂、棉紗手套壹支及口罩
壹個均沒收；又共同犯傷害罪，累犯，處有期徒刑陸月，減為有
期徒刑參月。應執行有期徒刑拾壹月，扣案之哈利帽壹頂、安全
帽壹頂、棉紗手套壹支及口罩壹個均沒收。
    事  實
一、丙○○前因竊盜案件，經本院九十二年度簡上字第一二八號
    刑事判決，判處有期徒刑二年十月，並於民國九十三年三月
    二十二日確定，又因施用毒品案件，分別經本院九十二年度
    訴字第四二０號刑事判決、九十二年度簡字第一四一一號刑
    事簡易判決，各判處有期徒刑七月、四月，並分別於九十二
    年十月三十一日、九十二年十二月十九日確定，上開三罪經
    定執行刑為有期徒刑三年六月，自九十三年一月九日開始執
    行，原應執行至九十六年五月十七日期滿，於九十五年三月
    十日假釋出獄併付保護管束，惟因於假釋期間又犯毒品案件
    ，致遭撤銷假釋，而於九十五年十月十六日經通緝到案入監
    服殘刑有期徒刑一年二月又七日，現仍在執行中（不構成累
    犯）。甲○○前因麻藥及槍砲案件，經本院八十五年度少訴
    字第七號刑事判決各判處有期徒刑二年十月、八月，於八十
    五年八月十五日確定，又因持槍殺人未遂案件，經本院八十
    五年度訴字第八五七號刑事判決，各判處有期徒刑一年二月
    （槍砲部分）、三年（殺人未遂部分），並於八十六年五月
    二十二日確定，另因無故攜帶刀械，經本院八十六年度易字
    第八七六號刑事判決，判處有期徒刑六月，如易科罰金以三
    百元折算一日，並於八十六年五月三十一日確定，上開各罪
    經定執行刑為有期徒刑七年六月，扣除羈押期間，自八十五
    年九月十八日開始執行，原應執行至九十二年十月八日縮刑
    期滿，於八十九年四月十四日因假釋出監併付保護管束，惟
    又因犯施用毒品案件，致其假釋遭撤銷，而於九十一年六月
    二十八日到案入監服殘刑有期徒刑三年五月又二十四日，於
    九十四年八月二十二日縮刑期滿執行完畢。
二、詎丙○○、甲○○猶不知悔改，而單獨或共同為以下犯行：
  (一)丙○○意圖為自己不法之所有，於九十五年九月三十日晚間
    八時許，在嘉義市○區○○街、廣寧街口，持自備之機車鑰
    匙一支，啟動李麗月所有由戊○○所使用車號ＹＫＩ八七七
    號重型機車之電門而竊取得手，以為代步之用。
  (二)丙○○、甲○○二人因缺錢花用，竟於同年十月四日晚間六
    時許共謀搶奪路人財物，共同基於意圖為自己不法所有而加
    搶奪之犯意聯絡，由丙○○頭戴半罩式哈利帽駕駛前開重型
    機車搭載頭戴安全帽之甲○○沿途搜尋下手對象，欲趁路人
    不備時行搶財物，嗣於同日晚間六時五十分許，適見乙○○
    在嘉義市○區○○街十五號大同國民小學前，因持鑰匙開啟
    停靠路旁之汽車車門，而將其所有咖啡色底米黃色帶之LV牌
    手提包一只置於腳邊，二人認有機可趁，甲○○即先下車，
    趁乙○○未及防備之際，從後搶奪該只手提包得手，並立即
    跳上由丙○○駕駛接應之前開重型機車後座欲行離去，乙○○見狀即抓住甲○○後衣領並高聲呼救，詎甲○○、丙○○
    二人均明知於此情形下，駕車高速逃離將造成拖行乙○○成
    傷之結果，竟共同基於傷害人身體之犯意聯絡，由丙○○駕
    駛前開重型機車搭載正遭乙○○拉扯之甲○○加速逃逸，乙○○因堅不放手而遭拖行約十五公尺，致受有四肢挫傷血腫
    及臉部挫傷血腫併腦震盪等傷害，丙○○旋因騎車重心不穩
    而人車跌倒，丙○○趁隙逃離，甲○○則遭路人制伏，並為
    獲報前來之嘉義市政府警察局第一分局八掌派出所員警逮捕
    ，並扣得供渠等搶奪所用之哈利帽一頂、安全帽一頂、棉紗
    手套一支及口罩一個。
  (三)丙○○意圖為自己不法之所有，於九十五年十月十一日中午
    十二時許，在嘉義市○○路與蘭井街交岔路口處，持自備之
    機車鑰匙一支，啟動鄭慧良所有由己○○所使用車號ＵＩＱ
    五七０號三葉牌輕型機車之電門而竊取得手，以為代步之用
    。嗣於同月十六日中午十一時三十五分許，在嘉義市○○○
    路與上海路之交岔路口為警查獲逮捕，並扣得該供行竊所用
    之機車鑰匙一支。
三、案經乙○○訴請及嘉義市政府警察局報告臺灣嘉義地方法院
    檢察署檢察官偵查後起訴。
    理　由
壹、程序部分：
一、按被告以外之人於審判外之言詞或書面陳述，除法律有規定
    者外，不得作為證據。被告以外之人於偵查中向檢察官所為
    之陳述，除顯有不可信之情況者外，得為證據。被告以外之
    人於審判外之陳述，雖不符前四條之規定，而經當事人於審
    判程序同意作為證據，法院審酌該言詞陳述或書面陳述作成
    時之情況，認為適當者，亦得為證據。當事人、代理人或辯
    護人於法院調查證據時，知有第一百五十九條第一項不得為
    證據之情形，而未於言詞辯論終結前聲明異議者，視為有前
    項之同意，刑事訴訟法第一百五十九條第一項、第一百五十
    九條之一第二項、第一百五十九條之五分別定有明文。查證
    人乙○○、己○○向檢察官所為之證述，業經其等偵查中具
    結在卷，被告丙○○、甲○○二人及指定辯護人並未指出其
    等證詞有何「顯有不可信之情況」，其等偵查中之證述，均
    有證據能力。另證人戊○○於警詢時之證詞，雖屬審判外之
    陳述，惟被告二人及指定辯護人均未於言詞辯論終結前聲明
    異議，視為同意其證詞作為證據，有證據能力，合先敘明。
二、再本件被告二人及指定辯護人於言詞辯論終結前，對於嘉義
    市政府警察局車輛協尋電腦輸入單、乙○○所出具之贓物認
    領保管單、己○○所出具之贓物認領保管單及嘉義基督教醫
    院出具之乙○○受傷診斷證明書等傳聞證據，均同意為證據
    方法，且對證據能力，未為異議。而被告二人於準備程序及
    審理時經本院指定辯護人，審理過程亦經進行交互詰問程序
    ，前述證據復無顯不可信之情況，本院審酌採納該等傳聞證
    據，無礙被告與辯護人等於程序上之彈劾詰問權利，認前開
    傳聞證據合於刑事訴訟法第一百五十九條之四、之五規定，
    因而具備證據能力，合先敘明。
貳、實體部分：
一、訊據被告丙○○、甲○○各就其前開犯罪事實均坦承不諱（
    見本院卷(一)第一０七頁，本院卷(二)第五四頁、第五五頁、第
    六三頁、第六四頁），核與證人戊○○於警詢時所述（見臺
    灣嘉義地方法院檢察署九十六年度偵字第九四九號卷第二頁
    至第四頁）、證人乙○○於偵查及本院審理時證述（見臺灣
    嘉義地方法院檢察署九十六年度偵字第七一九二號卷第三四
    頁、第三五頁，本院卷(一)第一一八頁至第一二一頁）及證人
    己○○於偵查時證述（見臺灣嘉義地方法院檢察署九十六年
    度偵字第七四四五號卷第三八頁）之情節相符，並有嘉義市
    政府警察局車輛協尋電腦輸入單（見臺灣嘉義地方法院檢察
    署九十六年度偵字第九四九號卷第五頁）、乙○○所出具之
    贓物認領保管單（手提包一只，見嘉義市政府警察局第一分
    局刑案偵查卷第十八頁）、己○○所出具之贓物認領保管單
    （車號ＵＩＱ五七０號輕型機車一輛，見嘉義市政府警察局
    偵查卷第十頁）及嘉義基督教醫院出具之乙○○受傷診斷證
    明書（見嘉義市政府警察局第一分局刑案偵查卷第二四頁）
    各一份在卷可稽，並有哈利帽一頂、安全帽一頂、棉紗手套
    一支、口罩一個及機車鑰匙一支扣案可資佐證，足認被告丙○○、甲○○所為前開任意性自白與事實相符，堪以採信。
二、核被告丙○○所為，其中事實欄二、(一)部分係犯刑法第三百
    二十條第一項之普通竊盜罪，事實欄二、(二)部分係犯同法第
    三百二十五條第一項之搶奪罪及同法第二百七十七條第一項
    之普通傷害罪，事實欄二、(三)部分係犯同法第三百二十條第
    一項之普通竊盜罪；被告甲○○所為，係犯同法第三百二十
    五條第一項之搶奪罪及同法第二百七十七條第一項之普通傷
    害罪。公訴意旨雖認被告二人所犯事實欄二、(二)部分係成立
    同法第三百二十九條之準強盜罪，惟按刑法第三百二十九條
    之規定旨在以刑罰之手段，保障人民之身體自由、人身安全
    及財產權，免受他人非法之侵害，立法者就竊盜或搶奪而當
    場施以強暴、脅迫者，僅列舉防護贓物、脫免逮捕或湮滅罪
    證三種經常導致強暴、脅迫行為之具體事由，係選擇對身體
    自由與人身安全較為危險之情形，視為與強盜行為相同，而
    予以重罰。經該規定擬制為強盜罪之強暴、脅迫構成要件行
    為，乃指達於使人難以抗拒之程度者而言，此觀九十六年七
    月十三日公布之司法院大法官會議第六三０號解釋意旨自明
    ，經查，本件被告甲○○搶奪乙○○手提包得手後，隨即跳
    上由丙○○駕駛接應之機車後座離去，乙○○為阻止渠等離
    去而抓住甲○○衣領，致遭拖行成傷，詳如前述，惟被告二
    人除此脫逃舉動外，並無施加乙○○其他強暴或脅迫行為，
    業經證人乙○○證述明確（見本院卷第一二二頁），再依證
    人乙○○證述：「（問：他（指被告甲○○）跳上機車時，
    你有抓住他衣服？）是。．．．我一面拉一面喊搶劫，」（
    見本院卷第一二一頁）、「包包被他搶後，我不放過他，繼
    續拉他衣服．．．」（見本院卷第一一八頁）等語以觀，足
    見乙○○遭拖行成傷，係因其為阻止被告脫逃堅持抓住甲○○所致，此雖係防護自己權利之正當行為，然乙○○之自由
    意志並未遭壓制至難以抗拒之程度，遑論被告二人旋因乙○○拉扯阻止而重心不穩人車摔倒，事件發生前後時間短暫，
    難認被告二人有何施強暴、脅迫而達使乙○○難以抗拒之情
    ，依前開解釋意旨，自不構成準強盜罪，應僅論以搶奪罪及
    傷害罪，公訴意旨認被告二人係犯刑法第三百二十九條之準
    強盜罪，尚有未洽，惟其基本事實同一，本院自應審理，並
    變更起訴法條。
三、被告丙○○、甲○○二人，就前開事實欄二、(二)部分所示搶
    奪及傷害犯行，互有犯意聯絡及行為分擔，皆為共同正犯。
    被告丙○○所犯竊盜、搶奪、傷害及竊盜各罪，被告甲○○
    所犯搶奪及傷害二罪，均罪名互異，犯意各別，均應分論併
    罰。被告甲○○前因麻藥、槍砲、持槍殺人未遂及無故攜帶
    刀械等案件，分別經本院判處有期徒刑確定，並定執行刑為
    有期徒刑七年六月，經假釋及撤銷假釋執行殘刑後，已於九
    十四年八月二十二日縮刑期滿執行完畢，有卷附臺灣高等法
    院檢察署被告刑案紀錄表可稽，其受有期徒刑執行完畢，五
    年內再犯本件有期徒刑以上之罪，為累犯，依刑法第四十七
    條第一項規定加重其刑。爰審酌被告二人素行不佳，僅為謀
    取財物，即為本件犯行，並致被害人乙○○成傷，本應分予
    重懲，惟念渠等均國中畢業，智識程度不佳，均尚有工作意
    願及能力，均因家庭經濟狀況欠佳而背負債務，犯後均坦承
    犯行態度良好，已知悔悟，及犯罪動機、目的、所得財物等
    一切情狀，各就其所犯分別量處如主文所示之刑。另按犯罪
    在中華民國九十六年四月二十四日以前者，除本條例另有規
    定外，依下列規定減刑：一、死刑減為無期徒刑。二、無期
    徒刑減為有期徒刑二十年。三、有期徒刑、拘役或罰金，減
    其刑或金額二分之一。中華民國九十六年罪犯減刑條例第二
    條第一項定有明文。本件被告二人前揭犯行均在九十六年四
    月二十四日以前所為，復均無不得減刑之例外情形，均合於
    減刑條件，爰併諭知減得之刑如主文所示，並均定其應執行
    之刑。扣案之哈利帽一頂、安全帽一頂、棉紗手套一支、口
    罩一個及機車鑰匙一支，均為被告所有，且係供被告犯罪所
    用之物，均依刑法第三十八條第一項第二款規定宣告沒收之
    。
據上論斷，應依刑事訴訟法第二百九十九條第一項前段、第三百
條，刑法第二十八條、第三百二十條第一項、第三百二十五條第
一項、第二百七十七條第一項、第四十七條第一項、第五十一條
第五款、第三十八條第一項第二款，刑法施行法第一條之一第一
項、第二項前段，中華民國九十六年罪犯減刑條例第二條第一項
第三款、第七條、第十條第一項，判決如主文。
本案經檢察官廖俊豪到庭執行職務
中　　華　　民　　國　九十六　年　　九　　月　十八　　日
                  刑事第二庭審判長法　官　沈福財
                                  法  官　卓春慧
                                  法  官　陳正昇
上列正本證明與原本無異。
如不服本判決，應於判決送達後十日內向本院提出上訴狀，上訴
書狀依法應敘述具體理由，如未敘述具體理由者，應於上訴期間
屆滿後二十日內補提理由書於本院（均應附繕本）。告訴人或被
害人如對於本判決不服者，應具備理由請求檢察官上訴，其上訴
期間之計算係以檢察官收受判決正本之日期為準。
中　　華　　民　　國　九十六　年　　九　　月　十八　　日
　                                書記官　侯麗茹
附錄法條：
中華民國刑法第320條
意圖為自己或第三人不法之所有，而竊取他人之動產者，為竊盜
罪，處 5 年以下有期徒刑、拘役或 5 百元以下罰金。
意圖為自己或第三人不法之利益，而竊佔他人之不動產者，依前
項之規定處斷。
前二項之未遂犯罰之。
中華民國刑法第325條
意圖為自己或第三人不法之所有，而搶奪他人之動產者，處 6 月
以上 5 年以下有期徒刑。
因而致人於死者，處無期徒刑或 7 年以上有期徒刑，致重傷者，
處 3 年以上 10 年以下有期徒刑。
第 1 項之未遂犯罰之。
中華民國刑法第277條
傷害人之身體或健康者，處 3 年以下有期徒刑、拘役或 1 千元
以下罰金。
犯前項之罪因而致人於死者，處無期徒刑或 7 年以上有期徒刑；
致重傷者，處3年以上10年以下有期徒刑。
